【裁判字號】    91,訴,845
【裁判日期】    920110
【裁判案由】    證券交易法
【裁判全文】
臺灣臺北地方法院刑事判決                          九十一年度訴字第八四五號
    公  訴  人  臺灣臺北地方法院檢察署檢察官
    被      告  甲○○  男  四.
    共      同  張迺良律師
    選任辯護人  謝宗翰律師
    被      告  戊○○  男  五.
    選任辯護人  李潮雄律師
右列被告等因違反證券交易法案件，經檢察官提起公訴（九十一年度偵字第一０六二
０號），本院判決如左：
    主    文
甲○○、戊○○，均無罪。
    理    由
一、公訴意旨係以：被告甲○○係設在臺北縣汐止市○○○路○段九十號十一樓耀文
    電子工業股份有限公司（下稱耀文公司）協理，同時係設在臺北市中正區○○○
    路○段一００號六樓之十二保固投資股份有限公司（下稱保固公司）負責人；戊○○係耀文公司監察人（起訴書原記載為董事，經公訴人當庭更正為監察人），
    亦係設在臺北市○○區○○路五段一五０巷二號九樓之七福恩投資股份有限公司
    （下稱福恩公司）負責人。緣於民國九十年五月三日及同年六月八日，耀文公司
    先後在財團法人中華民國證券櫃檯買賣中心（下稱櫃檯買賣中心）股市觀測站，
    發布「本公司（耀文公司）董事會決議與欣興電子股份有限公司（下稱欣興公司
    ）、群策電子股份有限公司及恒業電子股份有限公司合併案」及「耀文公司與欣
    興公司達成協議，兩公司合併案將暫停進行，俟明年再議」等二則具有重大影響
    耀文公司股票價格之消息。詎被告甲○○、戊○○二人均於耀文公司未公開前，
    獲悉前開消息，為圖不法之利益，被告甲○○竟連續於九十年四月三十日至同年
    五月二日即合併案利多消息發布前，以保固公司在大永證券股份有限公司城中分
    公司（下稱大永證券城中分公司）之帳戶，買進耀文公司股票總計八百二十張（
    每張一千股），並於同年五月九日、六月六日及六月八日，即前開利多消息發布
    後及合併案暫停之利空消息發布前，以同一帳戶，賣出耀文公司股票總計三百六
    十張，獲取約新臺幣（下同）一百十餘萬元之不法利益；戊○○則連續於九十年
    五月二十五日至同年六月八日即合併案暫停之利空消息發布前，以福恩公司在中
    信證券股份有限公司（下稱中信證券公司）、元大京華證券股份有限公司敦化分
    公司（下稱元大證券敦化分公司）之帳戶，賣出耀文公司股票總計五百零五張（
    其中融券放空五十張），並於同年六月十二日即利空消息發布後，再利用上揭二
    帳戶，以盤中跌停價格買回耀文公司股票總計一百五十張，獲取約七十二萬元之
    不法利益。嗣經櫃檯買賣中心查核發現有異，始查獲上情。因而認被告甲○○、
    戊○○二人共同涉犯證券交易法第一百五十七條之一內線交易之罪嫌云云。
二、按犯罪事實應依證據認定之，無證據不得認定其犯罪事實；復不能證明被告犯罪
    者，應諭知無罪之判決，刑事訴訟法第一百五十四條、第三百零一條第一項分別
    定有明文。次按認定不利於被告之事實，須依積極證據，苟積極證據不足為不利
    於被告事實之認定，即應為有利於被告之認定，更不必有何有利之證據，最高法
    院著有三十年上字第八一六號判例足資參照。
三、本件公訴人認被告甲○○、戊○○二人共同涉犯證券交易法第一百五十七條之一
    內線交易之犯行，無非以被告甲○○係耀文公司之協理，且為耀文公司董事朱志
    一之子，其於耀文公司先後在櫃檯買賣中心股市觀測站發布上揭利多及利空消息
    前，有以保固公司在大永證券城中分公司之帳戶買進及賣出耀文公司股票，及被
    告戊○○為耀文公司之監察人，其於耀文公司在櫃檯買賣中心股市觀測站發布前
    揭利空消息前後分別賣出及買進耀文公司股票，其二人顯均係利用渠等身份關係
    ，事先知悉耀文公司前開利多及利空消息前，而從事內線交易為其主要論據。訊
    據被告甲○○、戊○○二人對於在右揭時地分別以保固公司及福恩公司名義買賣
    耀文公司股票之行為固不否認，惟均堅詞否認有何從事內線交易之犯行，被告甲○○辯稱：「耀文公司前開利多及利空重大消息發布之前，我均事先不知情，因
    參與該董事會決議至少需副總經理以上層級的人員才能參加，所以對於相關決策
    過程我並不清楚，而且我父親朱志一對於相關決策過程本於保密原則也沒有事先
    告訴我。」等語。另被告戊○○則辯稱：「對於耀文公司合併案及暫停合併案事
    宜，我是在參與董事會當日（即九十年五月三日及同年六月八日）才知悉，事先
    我並不知情，而且福恩公司買賣股票事宜係委由專業經理人乙○○代為操作，我
    並沒有對於乙○○就個別投資事項有所指示。」等語。
四、按證券交易法第一百五十七條之一第一項所謂之發行股票公司「有重大影響其股
    票價格之消息」，係指涉及公司之財務、業務或該證券之市場供求，對其股票價
    格有重大影響，或對正當投資人之投資決定有重要影響之消息，同法條第四項定
    有明文，然而，此所謂之發行股票公司「有重大影響其股票價格之消息」，因其
    公司業務、消息本身性質不同，各該發行股票公司「有重大影響其股票價格之消
    息」之成立時點，亦應有所差異，本案判斷被告甲○○、戊○○是否違反證券交
    易法第一百五十七條之一內線交易規定之前提問題，即應先探究該等所謂「重大
    影響其股票價格之消息」是何時成立或確定？是否係在該等消息成立或確定後，
    至該等消息公開前，且有足夠之證據證明被告甲○○、戊○○知悉該情仍買入或
    售出股票，否則，自難以臆測方式論罪。經查：證人丁○○即耀文公司董事長於
    本院九十一年十一月十四日調查時到庭證稱：「合併案是在九十年五月三日召開
    董事會決議的，在召開董事會之前公司內部並無討論過合併案之事，在同年六月
    八日發布暫停合併訊息前公司也沒有討論過暫停合併這件事，這是在同年六月八
    日臨時召開董事會決議的，因為我們與聯電公司負責人講好要保密，這件事除了
    我跟執行長朱志一知道外，一直沒有告訴任何人，直到宣佈那天。而被告甲○○
    的層級不夠，所以他並沒有資格參與董事會決議。」，及證人朱志一於九十一年
    七月二日偵查中到庭證稱：「合併案是在九十年五月三日下午二點開董事會決議
    通過的，通過之後隨即發布消息，而九十年六月八日暫停合併案也是當天董事會
    決議後發布消息的。」，與證人丙○○即耀文公司協理於本院九十一年十月二十
    一日調查時到庭證稱：「當天（指九十年六月八日）董事長口頭交代我通知要召
    開臨時董事會，請我通知董監事等人，董事長並沒有交代討論內容，而九十年五
    月三日的董事會也是臨時召開的，也是以電話通知董監事，我是在九十年五月三
    日開董事會的時候才知道合併案的事情。」等情，是堪認本件重大影響其股票價
    格之利多及利空消息，應係於九十年五月三日及同年六月八日召開董事會決議確
    定並對外公開，此外，復查無其他積極事證足認證人朱志一有將合併案之利多消
    息及暫停合併案之利空消息事先告知被告甲○○，是尚難僅憑證人朱志一為被告
    甲○○之父親，即遽認被告甲○○必然事先知情，基此，被告甲○○前揭辯稱伊
    對於合併案及暫停合併案乙節並不知情及被告戊○○上揭辯稱伊係於召開董事會
    當日始知悉合併案及暫停合併案等語，洵堪採信。從而，被告甲○○、戊○○既
    於九十年五月三日合併案利多消息及九十年六月八日暫停合併案利空消息確定公
    開前事先並不知情，則被告甲○○於前揭合併案利多消息發布前之九十年四月三
    十日至同年五月二日陸續買入耀文公司股票共計八百二十張及於九十年六月八日
    暫停合併案利空消息發布前之九十年五月九日、六月六日、六月八日陸續賣出耀
    文公司股票三百六十張，及被告戊○○於九十年六月八日暫停合併案利空消息發
    布前之五月二十五日至同年六月八日陸續賣出耀文公司股票五百零五張，自應為
    一般股票投資買賣交易，實難謂有何違反證券交易法第一百五十七條之一內線交
    易之犯行。況被告戊○○若係於九十年五月三日合併案利多消息發布前即已事先
    知悉，且為期獲取不法利益，則被告戊○○理應於該合併案利多消息發布前即大
    量買入耀文公司股票，惟觀諸偵查卷內所附之福恩公司股票交易明細表，福恩公
    司在利多消息發布前並無任何買入耀文公司股票之紀錄。再查：證人乙○○於本
    院九十一年十月二十一日調查時亦到庭證稱：「福恩公司投資股票五千萬元以內
    董事會授權由我作決策，除非是投資未上市的公司才要經過董事會的同意，耀文
    公司是上櫃的公司，所以由我作決策。因為我在八十九年有買了一些耀文公司成
    本是十六．五元的股票，九十年第一季也陸續買進一些成本在二七元至二八元之
    間的股票，所以我的成本在二五．五元到二六元之間，之後股價都沒有到我的成
    本，所以在九十年五月下半月股價有到我的成本，所以我就陸續把它賣掉。被告
    戊○○或任何人並無交代我買進或賣出耀文公司股票。」等情，核與被告戊○○
    上開辯稱福恩公司投資股票事宜係由專業經理人乙○○負責，伊並沒有對其有所
    指示等語相符，從而，亦足認福恩公司賣出耀文公司股票與被告戊○○無涉。綜
    上所述，尚難認被告甲○○、戊○○二人分別係擔任耀文公司之協理及監察人，
    及被告甲○○為證人朱志一之子，並分別以渠二人所有保固公司、福恩公司之名
    義買賣耀文公司股票，即遽認被告甲○○、戊○○二人即有何從事內線交易之主
    觀犯意。是被告甲○○、戊○○二人上揭所辯，均堪採信。末查：公訴意旨認被
    告戊○○於九十年六月十二日即利空消息發布後，再利用福恩公司在中信證券公
    司及元大證券敦化分公司之股票帳戶，以盤中跌停價格買回耀文公司股票總計一
    百五十張，獲取不法利益云云。惟查：該買入耀文公司股票之時點係於九十年六
    月八日暫停合併案利空消息發布後之投資行為，此自屬一般投資大眾之股票投資
    行為，要難認被告戊○○有何此部分之內線交易犯行。此外，復查無其他積極證
    據足資證明被告甲○○、戊○○二人有何公訴意旨所指違反證券交易法之犯行，
    不能證明被告二人被指訴之犯行，揆諸首開法條及判例之說明，依法自應諭知被
    告二人無罪之判決。
據上論斷，應依刑事訴訟法第三百零一條第一項，判決如主文。
本案經檢察官陳錫柱到庭執行職務。
中      華      民      國    九十二    年      一      月      十      日
                                臺灣臺北地方法院刑事第七庭
                                    法  官  蔡正雄
右正本證明與原本無異。
如不服本判決，應於判決送達後十日內向本院提出上訴狀(應抄附繕本)。告訴人
或被害人如對於本判決不服者，應具備理由請求檢察官上訴，其上訴期間之計算
係以檢察官收受判決正本之日期為準。
                                    書記官  黃秀琴
中      華      民      國    九十二    年      一      月     十三     日


司法院資訊處製作；財團法人民間司法改革基金會備份。
